臺灣臺北地方法院民事判決　　　　　　　　　　　　九十二年度勞訴字第一七一號
　　原　　　告　乙○○
　　訴訟代理人　蘇美玲律師
　　複　代理人　丙○○
　　被　　　告　國產汽車股份有限公司
　　法定代理人
　即重整代表人　甲○○
　　訴訟代理人　張秀夏律師
　　複　代理人　蔡蕙蓮律師
當事人間請求給付退休金事件，本院於中華民國九十三年三月二日言詞辯論終結，判
決如下：
    主      文
被告應給付原告新台幣貳佰拾肆萬捌仟肆佰捌拾元，及自民國九十二年十月十七日
起至清償日止，按年息百分之五計算之利息。
訴訟費用由被告負擔。
本判決於原告以新台幣柒拾捌萬仟元供擔保後，得假執行。但被告如以新台幣貳佰
拾肆萬捌仟肆佰捌拾元為原告預供擔保後，得免為假執行。
    事實及理由
一、原告主張：其自民國六十七年四月二十七日起受僱於被告國產汽車股份有限公司
    （下稱國產公司），迄九十二年五月一日依勞動基準法（下稱勞基法）第五十二
    條第一項第二款規定辦理退休止，共服務於被告公司二十五年。原告退休前六個
    月平均薪資為新台幣（下同）五萬八千七百一十二元，依勞基法第五十五條第一
    項第一款、第二項規定計算，共有四十個基數，合計可請求之退休金共二百三十
    四萬八千四百八十元。而被告不僅核准原告之退休申請，並由會計單位主動計算
    原告之退休金數額，作成退休金計算表及人事離退簽呈，承認應給付原告退休金
    額亦確為二百三十四萬八千四百八十元，惟被告竟以財務困難為由，迄未給付原
    告上開退休金，嚴重損及原告權益，爰依勞基法之退休金法律關係請求被告給付
    退休金等語。並聲明：（一）被告應給付原告二百三十四萬八千四百八十元，及
    自起訴狀繕本送達翌日起至清償日止，按年息百分之五計算之利息。（二）原告
    願供擔保，請准宣告假執行。
二、被告則以：被告公司已於八十九年三月二日經台灣台北地方法院（下稱本院）以
    八十九年整字第一號裁定准予重整，刻正依重整計劃持續進行重整程序中，且尚
    未經法院為終止重整之裁定，故對於重整被告之債權債務關係即應依重整程序為
    之，而原告所主張之退休金債權非屬重整債權亦非屬重整債務，故不得於重整程
    序中行使等語，資為抗辯。並聲明：（一）原告之訴及假執行之聲請均駁回。（
    二）如受不利判決，願供擔保請准宣告免為假執行。
三、兩造不爭之事實：
    原告自六十七年四月二十七日起受僱於被告國產公司，至九十二年五月一日退休
    止，共服務於被告公司二十五年，而原告退休前六個月平均薪資為五萬八千七百
    一十二元，依勞基法第五十五條第一項第一款、第二項規定計算共有四十個基數
    ，合計可請求之退休金額共二百三十四萬八千四百八十元，被告就原告主張之退
    休金債權存在及其數額均不否認，並有被告會計單位計算原告退休金數額之計算
    表為證，而被告公司於八十九年三月二日經本院裁定准予重整，刻正依重整計劃
    持續進行重整程序中，且尚未經法院為終止重整之裁定，亦經依職權調取本院八
    十九年整字第一號卷審查屬實，復為兩造所不爭執，均堪信為真正。
四、得心證之理由：
    本件兩造之爭執點應在於：原告可否於被告公司之重整程序存續中行使其退休金
    請求權？經查：
（一）按債權人基於債之關係，得向債務人請求給付。民法第一百九十九條第一項定
      有明文。查，被告對於原告自六十七年四月二十七日起受僱於被告公司，至九
      十二年五月一日退休止，服務年資共計二十五年，而原告退休前六個月平均薪
      資為五萬八千七百一十二元，依勞基法第五十五條第一項第一款、第二項規定
      計算共有四十個基數，合計可請求之退休金額共二百三十四萬八千四百八十元
      等情，均不否認，是兩造間確有上開退休金債權關係存在，且被告尚未給付上
      開退休金予原告一節，亦為被告所不否認，原告自得依前開退休金之債之關係
      ，請求被告給付退休金。
（二）次按維持公司業務繼續營運所發生之債務及進行重整程序所發生之費用，為公
      司之重整債務，公司法第三百十二條第一項亦有明定。而勞工得自請退休者，
      係因工作十五年且年滿五十五歲或工作滿二十五年者而來（勞基法第五十三條
      、五十四條規定參照）。查，原告自陳其係因於被告公司工作滿二十五年而自
      請退休者，即其退休金債權係因基於兩造間之勞動關係終止而始發生，且退休
      金係雇主為保障退休勞工之基本生活之給予，其本質係雇主對退休勞工之生活
      照顧之資，並非為公司業務經營所為，對於公司業務繼續營運已非助益，顯非
      維持重整公司業務繼續營運所發生之債務或進行重整程序所發生之費用，自非
      為公司法第三一二條所稱之重整債務。原告稱云其退休金請求權為被告公司之
      重整債務云云，雖無可取。
（三）惟按裁定重整後，公司之破產、和解、強制執行及因財產關係所生之訴訟等程
      序，當然停止。為公司法第二百九十四條所明定。而對公司之債權，在重整裁
      定前成立者，為重整債權；重整債權非依重整程序，不得行使權利。亦為同法
      第二百九十六條第一項所明定。故重整債權固非依重整程序，不得行使權利；
      惟如非重整債權，則不在非依重整程序不得行使權利之範圍，此觀上開規定之
      反面解釋自明。而公司法第二百九十四條所規定應當然停止訴訟等程序者，係
      指同法第二百九十六條第一項所定之重整債權而言，此因重整債權既應依重整
      程序行使權利，而重整計劃又應就公司財產全部統籌擬定，故上述程序自應暫
      時停止，以待重整程序之進行（公司法第三百零三條第一項及三百零四條第三
      款規定參照）。而查，原告係於被告公司經裁定重整後之九十二年五月一日始
      自請退休，故原告之退休金債權自非屬重整裁定前成立之債權，依前開規定及
      說明，原告之退休金債權即不屬非依重整程序不得行使之權利，惟亦無上述應
      當然停止訴訟等程序規定之適用。則原告縱於被告重整程序前，起訴請求被告
      給付退休金，其訴訟程序亦不當然停止，依舉重明輕之原則，原告自非不得於
      被告經裁定重整後，起訴請求被告給付退休金。且非無權利保護之必要。被告
      辯云其公司於八十九年三月二日經本院以八十九年整字第一號裁定准予重整，
      且刻正依重整計劃持續進行重整程序中，復尚未經法院為終止重整之裁定，原
      告所主張之退休金債權非屬重整債權，不得於重整程序中行使，須俟重整程序
      終結後依一般債權之方式行使，原告起訴請求給付退休金欠缺訴訟上權利保護
      必要之要件云云，即非可取。
（四）至被告另稱依勞工退休準備金提撥及管理辦法第二條、第三條及第七條規定暨
      行政院勞工委員會八十六年八月五日（８６）台勞動三字第０３２００６號函
      所示，勞工退休準備金是雇主為將來勞工提撥五年內而於每月薪資總額百分之
      二至百分之十五範圍內提撥，退休準備金係參考五年內退休勞工人數等因素所
      提出之所有將來退休員工之退休準備金，並非供全額之退休金，而原告僅為被
      告公司多數員工之一，對於前開供所有員工退休準備之準備金之支用，應依勞
      工退休準備金提撥及管理辦法第六條第一項規定，經勞工退休準備金監督委員
      會審查後，由雇主會同勞工退休準備金監督委員會主任委員及副主任委員簽署
      為之，縱原告得就退休準備金主張，基於同種類債權平均分配之立場，被告目
      前積欠之退休金總額為一億零十六萬六千零七十二元，原告請求之退休金總額
      為二百三十四萬八千四百八十元，佔被告積欠退休金總額之百分之二˙三四，
      而被告提列於中央信託局專戶之退休準備金總額為二百六十一萬八千五百零六
      元，則原告亦僅能分配已提撥退休金總額之百分之二˙三四，合計僅可分配六
      萬一千三百九十三元云云。惟為原告所否認。且縱被告所辯屬實，亦屬強制執
      行程序中，是否有其他債權人聲明參與分配及如何分配之問題，尚非本件訴訟
      程序中所應審究，併此敘明。
（五）綜上所述，原告依據勞基法退休金之法律關係提起本訴，請求被告給付二百三
      十四萬八千四百八十元（被告對此金額並不爭執），並加計自起訴狀繕本送達
      翌日即九十二年十月十七日（按被告至遲於九十二年十月十七日提出委任狀於
      本院簡易庭之日前即已收受起訴狀繕本，否則無從知悉原告起訴之事實，故以
      該日之前一日即九十二年十月十六日為起訴狀繕本送達之日）起至清償日止，
      按年息百分之五計算之利息，即無不合，應予准許。
五、本件事證已臻明確，兩造所提出其他攻擊防禦方法，及其他未予援用之證據，核
    與判決結果無影響，爰不予一一論述，併此敘明。
六、假執行及免為假執行之宣告：
    兩造均陳明願供擔保，聲請宣告假執行及免為假執行，經核均無不合，爰分別酌
    定相當擔保金額併准許之。又被告並非認諾原告之訴，無從依職權宣告假執行。
七、訴訟費用負擔之依據：民事訴訟法第七十八條。
中　　　華　　　民　　　國　　九十三　　年　　　三　　　月　　  三十　　日
                                  勞工法庭  法      官  張明輝
正本係照原本作成
如對本判決上訴，須於判決送達後廿日內向本院提出上訴狀
中　　　華　　　民　　　國　　九十三　　年　　　三　　　月　　  三十　　日
                                            法院書記官  周其祥
